臺灣高雄地方法院刑事判決　　　　　　　100年度訴字第426號
公　訴　人　臺灣高雄地方法院檢察署檢察官
被　　　告　陳逸銘
上列被告因違反藥事法等案件，經檢察官提起公訴（99年度偵字
第22582 號），嗣被告於本院準備程序進行中，就被訴事實為有
罪之陳述，經告知簡式審判程序之旨，並聽取檢察官及被告等之
意見後，本院合議庭裁定由受命法官獨任改依簡式審判程序審理
，判決如下：
    主  文
陳逸銘犯藥事法第八十三條第一項之轉讓禁藥罪，處有期徒刑參
月。
    事  實
一、陳逸銘明知甲基安非他命係毒品危害防制條例第2 條第2 項
    第2 款所規範之第二級毒品，且經行政院衛生署公告列為禁
    藥管理，係藥事法第22條第1 項第1 款所稱之禁藥，不得非
    法轉讓及持有，竟基於轉讓禁藥即第二級毒品甲基安非他命
    之犯意，於民國99年7 月3 日下午3 時許，在位於高雄市三
    民區○○○路172 號之「益大飯店」1101室內，無償轉讓少
    量甲基安非他命予金有成施用1 次。嗣陳逸銘於99年7 月4
    日凌晨1 時40分許，行經高雄市○○○路7 巷10號前，因行
    跡可疑為警盤查，並在其身上扣得甲基安非他命1 小包，復
    經其同意至上開飯店房間內搜索，又扣得甲基安非他命3 小
    包（上開4 包甲基安非他命重量詳如本院審訴卷第34頁鑑定
    書），並發現金有成亦在現場，經警詢問後，始悉上情。
二、案經高雄市政府警察局移送臺灣高雄地方法院檢察署檢察官
    偵查起訴。
    理  由
一、本件被告陳逸銘所犯係死刑、無期徒刑、最輕本刑為3 年以
    上有期徒刑以外之罪，其於準備程序進行中，就被訴事實為
    有罪之陳述，經本院告知簡式審判程序之旨，並聽取當事人
    之意見後，認無不得或不宜改依簡式審判程序進行之情形，
    爰依刑事訴訟法第273 條之1 第1 項規定，裁定本件改行簡
    式審判程序，合先敘明。
二、上開犯罪事實，業據被告於本院偵查及審理中坦承不諱（見
    偵卷第7 頁；本院訴字卷第49頁、第56頁），核與證人金有
    成於警詢及偵查中所證相符（參警卷第7 頁至第9 頁；偵卷
    第20頁至第21頁），復有晶體4 包扣案可證（參警卷搜索扣
    押筆錄、扣押物品目錄表，見警卷第26頁至第28、第30頁至
    第32頁），而該扣案晶體經送鑑結果，均檢出甲基安非他命
    ，有高雄市立凱旋醫院100 年2 月10日高市凱醫驗字第1480
    6 號濫用藥物成品檢驗鑑定書在卷可參（見本院審訴卷第34
    頁），足認被告自白與事實相符。本案事證明確，被告犯行
    洵堪認定，應予依法論科。
三、按甲基安非他命係毒品危害防制條例第2 條第2 項第2 款之
    第二級毒品，且業經行政院衛生署75年7 月11日以衛署藥字
    第597627號公告禁止使用，而屬藥事法第22條第1 項第1 款
    所規定之「禁藥」（即藥事法第22條第1 款所稱之『經中央
    衛生主管機關明令公告禁止製造、調劑、輸入、輸出、販賣
    或陳列之毒害藥品』）。嗣雖又經同署公告列為化學合成類
    麻醉藥品管理，仍不失其為禁藥之性質（最高法院82年台上
    字第2259號判決參照）。而明知為禁藥而轉讓者，藥事法第
    83條亦定有處罰明文，故行為人明知為禁藥即「甲基安非他
    命」而轉讓予他人者，除成立毒品危害防制條例第8 條第2
    項之「轉讓第2 級毒品罪」外，亦構成藥事法第83條第1 項
    之「轉讓禁藥罪」，此係屬同一犯罪行為而同時有二種法律
    可資處罰之「法條（規）競合」情形，應依「重法優於輕法
    」、「後法優於前法」等法理，擇一處斷。而毒品危害防制
    條例第8 條第2 項轉讓第2 級毒品罪之法定本刑為『6 月以
    上5 年以下有期徒刑，得併科新台幣70萬元以下罰金』。民
    國93年4 月21日修正後藥事法第83條第1 項轉讓禁藥罪之法
    定本刑為『7 年以下有期徒刑，得併科新台幣500 萬元以下
    罰金』。故除轉讓之第2 級毒品甲基安非他命達淨重10公克
    以上，或轉讓與未成年人，而有應依毒品危害防制條例第8
    條第6 項及第9 條之規定加重其刑至二分之一之情形者外，
    修正後藥事法第83條第1 項之罪之法定本刑，顯較毒品危害
    防制條例第8 條第2 項之罪之法定本刑為重，依前述「重法
    優於輕法」之法理，自應優先適用藥事法第83條第1 項之規
    定處斷（最高法院94年台上字第7021號、96年度台上字第35
    82號、97年台非字第397 號判決、臺灣高等法院暨所屬法院
    97年法律座談會刑事臨時類提案第3 號(一)意旨參照）。是核
    被告所為，係犯藥事法第83條第1 項之轉讓禁藥罪。至被告
    雖於偵審中均有自白轉讓甲基安非他命予金有成，惟按對於
    不同刑罰法律間具有法規競合關係者，由法院為比較適用時
    ，應本於法律整體適用不得割裂原則，實務上，於同一法律
    為新舊法比較適用時，亦本此原則（最高法院27年上字第26
    15號判例參照），被告轉讓安非他命之行為，既發生藥事法
    第83條第1 項與毒品危害防制條例第8 條第2 項規定間之法
    規競合關係，而應優先適用較重之藥事法第83條第1 項規定
    論處，縱被告於偵查及審判中均自白，基於法律整體適用不
    得割裂原則，不得另依修正後毒品危害防制條例第17條第2
    項之規定，減輕其刑（臺灣高等法院暨所屬法院98年法律座
    談會刑事類提案第16號意旨參照），是本件自無毒品危害防
    制條例第17條第2 項之適用。爰審酌被告明知第二級毒品甲
    基安非他命危害人體健康甚鉅，竟仍轉讓甲基安非他命予他
    人施用，不僅造成他人身體之傷害，對於他人及社會均具相
    當程度之不良影響，足使施用甲基安非他命人口增加，而減
    損勞動生產力，提高社會成本，對於社會危害亦鉅，誠屬不
    該，惟念其於偵查及本院審理時均坦承轉讓第二級毒品之事
    實，且轉讓之對像係關係甚為親密並有毒癮之友人，及其犯
    罪之動機、目的、智識程度、生活狀況等一切情狀，量處如
    主文所示之刑。至扣案之被告所持有之毒品甲基安非他命4
    包，係供其自行施用之用，與其上開轉讓禁藥犯行無關，業
    經被告於本院審理時陳述明確，自無庸於本案宣告沒收。而
    被告已轉讓予金有成之甲基安非他命，固為藥事法第22條第
    1 項第1 款所稱之禁藥，係屬違禁物，原應依刑法第38條第
    1 項第1 款之規定，不問屬於犯罪行為人與否，宣告沒收，
    惟上開甲基安非他命，業經金有成施用完畢而滅失，亦無庸
    宣告沒收，附此敘明。
據上論斷，應依刑事訴訟法第273 條之1 第1 項、第299 條第1
項前段，藥事法第83條第1 項，判決如主文。
本案經檢察官劉慕珊到庭執行職務。
中    華    民    國   100    年    7     月    25    日
                  刑事第十四庭    法  官   林揚奇
以上正本證明與原本無異。
如不服本判決應於收受送達後10日內向本院提出上訴書狀，並應
敘述具體理由；如未敘述上訴理由者，應於上訴期間屆滿後20日
內向本院補提理由書（均須按他造當事人之人數附繕本）「切勿
逕送上級法院」。
中    華    民    國   100    年    7     月    25    日
                                  書記官   何明昌
附錄本判決論罪之法條：
藥事法第83條第1項
明知為偽藥或禁藥，而販賣、供應、調劑、運送、寄藏、牙保、
轉讓或意圖販賣而陳列者，處 7 年以下有期徒刑，得併科新臺
幣 5 百萬元以下罰金。